【裁判字號】    89,訴,633
【裁判日期】    891121
【裁判案由】    侵占
【裁判全文】
臺灣基隆地方法院刑事判決                          八十九年度訴字第六三三號
    公  訴  人  臺灣基隆地方法院檢察署檢察官
    被      告  甲○○
右列被告因侵占案件，經檢察官提起公訴（八十九年度偵字第三六六九號），本院判
決如左：
    主  文
甲○○連續意圖為自己不法之所有，而侵占對於業務上所持有之物，處有期徒刑壹年
。
    事  實
一、甲○○於民國八十七年間任職莊松榮製藥廠有限公司（以下簡稱莊松榮公司）之
    業務專員，並兼收受客戶貨款，為從事業務之人。八十八年九月間至傑丞有限公
    司（以下簡稱傑丞公司）擔任業務員，負責推銷兼收款業務，亦係從事業務之人
    。因缺款花用，竟意圖為自己不法之所有，基於概括之犯意，於任職莊松榮之八
    十七年十二月間某日起至八十八年一月初某日止，將自客戶所收之貨款，在不詳
    地點，連續多次挪供己用而侵占入己，金額合計新台幣（下同）十六萬三千四百
十九元。又於擔任傑丞公司業務員時，承前概括犯意，自八十九一月間某日起迄
    同年五月下旬某日止，乘向客戶銷售貨品之業務上機會，自客戶瑞福等十餘家商
    店收取現款，返回位於台北縣瑞芳鎮之傑承公司內，卻謊稱賒帳，以此方法變易
    持有為所有，連續多次將貨款予以侵占入己，金額合計達十二萬元。嗣因未假曠
    職，經莊松榮公司、傑丞公司分別發覺，並通知前來對帳始查知上情。
二、案經莊松榮公司、傑丞公司訴由臺灣基隆地方法院檢察署檢察官偵查起訴。
    理  由
一、訊據被告甲○○對於右揭犯罪事實均坦承不諱，核與莊松榮公司負責人莊恭仁、
    傑丞公司負責人乙○○之指訴情節相符，復有被告書立與莊松榮公司之保管條影
    本二紙及與傑丞公司對帳坦承侵吞貨款所立切結書、本票影本六紙附卷可資佐證
    ，被告之自白顯與事實相符，自堪信實。至其辯稱：已償還莊松榮公司部分款項
    云云，對已成立之侵占犯行不生影響，無從解免其侵占罪責。縱上所述，其犯行
    堪以認定，應予依法論科。
二、查被告任職於莊松榮公司，係擔任業務專員，兼收客戶貨款，而於傑丞公司亦係
    擔任業務員，負責推銷兼收款業務，均係為從事業務之人，業據其自承在卷，亦
    為告訴人指證甚明。其所收之貨款，自屬業務上持有之物。被告於右揭時地意圖
    為自己不法所有，將業務上持有之款項易持有為所有而加以挪用，核其所為，係
    犯刑法第三百三十六條第二項之業務侵占罪。其多次業務侵占犯行，時間緊接，
    犯罪構成要件相同，顯係基於概括犯意而為，應依連續犯規定論以一罪，並依法
    加重其刑。公訴人雖僅就被告侵占傑承公司款項部分犯行提起公訴，惟被告於本
    院調查中自承：伊係為彌補前在莊松榮公司之虧空而續於傑承公司任職時侵占挪
    用款項等語，顯見其於上開二公司侵占犯意為一以貫之的一個概括犯意，要非各
    別起意之數罪，未經起訴部分自為起訴效力所及，本院自應一併審理，併此敘明
    。爰審酌被告素行尚佳，有全國前案紀錄表附卷可參，任職公司卻不思敬業勤勉
    ，連續侵占公司財物達二十餘萬，危害非輕，犯後猶未予被害人和解償還債務等
    一切情狀，量處如主文所示之刑示懲。
據上論斷，應依刑事訴訟法第二百九十九條第一項前段，刑法第五十六條、第三百三
十六條第二項，罰金罰鍰提高標準條例第一條前段，判決如主文。
本案經檢察官周啟勇到庭執行職務
中      華      民      國      八十九      年      十一    月  二十一  日
                                  臺灣基隆地方法院刑事第二庭
                                          法  官  邱  志  平
右正本證明與原本無異。
對於本件判決如有不服，應於收受送達後十日內，向本院提出上訴書狀，上訴於臺灣
高等法院，並按他造當事人之人數附具繕本。
                                          書記官  彭  淑  芳
中      華      民      國      八十九      年      十一    月  二十二  日
附錄論罪法條
刑法第三百三十六條第二項：
對於業務上所持有之物，犯前條第一項之罪者，處六月以上五年以下有期徒刑，得併
科三千元以下罰金。


司法院資訊處製作；財團法人民間司法改革基金會備份。
